【裁判字號】    90,交易,152
【裁判日期】    900711
【裁判案由】    過失傷害
【裁判全文】
臺灣高雄地方法院刑事判決                          九十年度交易字第一五二號
    公  訴  人  臺灣高雄地方法院檢察署檢察官
    被      告  丙○○
右列被告因過失傷害案件，經檢察官提起公訴（九十年度偵字第四九九號），本院判
決如左：
    主  文
丙○○因過失傷害人，處拘役伍拾日，如易科罰金，以佰元折算壹日。
    事  實
一、丙○○於八十九年十月六日上午十一時二十五分許，駕駛車牌號碼ＶＵ─二四九
    二號自用小貨車，沿高雄縣燕巢鄉○○路，由南往北方向行駛，途經中興路與中
    南路口欲右轉時，本應注意（一）汽車行駛時，駕駛人應注意車前狀況及兩車併
    行之間隔，並隨時採取必要之安全措施。（二）汽車行經岔路口右轉彎時，應讓
    右側慢車道直行之各型車輛先行，依當時情形，又無不能注意之情事，竟疏於注
    意，而貿然右轉，致擦撞同方向行駛於其右側由甲○○騎乘之車牌號碼ＢＥＫ─
    ０九一號機車，致該機車左側遭擦撞後，再撞擊右側之路燈燈桿後人車倒地，而
    受有頭部外傷併臉部裂傷、右側第一、二肋骨骨折併胸部挫傷、右側臂神經叢損
    傷、頸部第七頸椎脊突骨折等傷害。
二、案經甲○○訴由高雄縣警察局岡山分局報告台灣高雄地方法院檢察署檢察官偵查
    起訴。
    理  由
一、訊據被告丙○○固未否認告訴人甲○○所駕駛之機車與伊所駕汽車發生碰撞之事
    實，惟堅決否認對於本件車禍之發生有過失，辯稱：距路口很遠就打方向燈，且
    當時車速僅有二十五公里，係告訴人自己騎車擦撞路旁燈桿而倒地後，再行碰撞
    伊車云云。經查：被告所駕駛之車牌號碼ＶＵ─二四九二號自用小貨車，行經高
    雄縣燕巢鄉○○路與中安路口時，與告訴人所駕駛車牌號碼ＢＥＫ─０九一號機
    車發生碰撞之事實，業據被告自白不諱，核與告訴人所稱遭被告所駕駛自小貨車
    撞擊及證人即當日到場處理之警員乙○○證稱：「（撞擊部位在何處？）經比對
    機車腳踏板部分與被告右後車輪摩擦痕及高度大致相符。汽車右側護欄上一道擦
    痕，與機車把手擦痕相符。」之情相符，另有警卷所附現場拍攝被告所駕之自小
    貨車車輪及護欄部分擦痕之相片二紙可資為證，自堪信為真實。另告訴人因本件
    車禍而受有如事實欄所載之傷害，亦有卷內所附長庚醫院出具之診斷證明書可資
    為證，至被告雖辯稱告訴人所騎乘之機車係先撞擊路旁之燈桿後才與伊車發生碰
    撞，然審諸本件告訴人血漬及機車頭燈之玻璃碎片散落之位置，均位於中興路右
    轉中南路轉彎處之紅綠燈燈桿下方，業經證人乙○○證述屬實，並有道路交通事
    故調查報告表在卷足憑，足認告訴人機車倒地之位置應在紅路燈燈桿下方無訛，
    以當時二車均在行進之狀況下言之，告訴人若係先撞擊該紅綠燈桿後再與被告發
    生碰撞，則告訴人所駕之機車經第二次撞擊後，應無回到第一次碰撞之位置倒地
    之可能，又該機車係右側倒地，有警卷所附相片一紙可憑，若果如被告所言，告
    訴人之機車衝撞右側燈桿後倒地而遭伊車擦撞（見偵查卷第五頁），則告訴人機
    車左把手及左腳踏板之部位當不致與被告所駕駛之自小貨車車輪及護欄部位有擦
    撞之痕跡，足見被告前開所辯因與事實不符並不足採，又觀諸卷內所附現場相片
    及本件車禍道路交通事故調查報告表暨事故現場圖，被告所駕之車於事故發生後
    ，係停在中南路之逆向車道，亦足徵被告當時之速度不慢，是應以告訴人所陳，
    被告突然右轉，伊先經被告之車自左方撞擊，才撞上右側之燈桿後倒地之詞為可
    採。
二、按汽車行駛時，駕駛人應注意車前狀況及兩車併行之間隔，並隨時採取必要之安
    全措施。汽車行經交岔路口，若未劃分幹、支線或同為幹線道或支線道者，轉彎
    車應暫停讓直行車先行，若均為直行車或轉彎車，左方車應暫停讓右方車先行，
    道路交通安全規則第一百零二條第一項第二款及第九十四條第三項分別定有明文
    。被告既考領有適當之駕駛執照，對於前揭規定自不得諉為不知，而本件車禍發
    生之時，天候晴朗，日間自然光線，柏油路面乾燥無缺陷，道路無障礙物，視距
    良好肇事路段，有前開道路交通事故調查報告表可佐，又依被告之智識、能力亦
    無不能注意之情事，乃竟未注意與併行之告訴人機車保持適當距離，且未注意暫
    停讓右方之直行車先行，致告訴人受傷，其有過失，已經明顯，另台灣省高屏澎
    區車輛行車事故鑑定委員會亦認定被告駕駛自小貨車右轉未讓右方車先行，為肇
    事原因，告訴人無肇事原因，有該會高屏澎鑑字第九００八七八號鑑定意見書在
    卷可稽。告訴人因本件車禍受傷與被告之過失行為間有相當因果關係。是本案事
    證已臻明確，被告過失傷害之犯行洵堪認定，應予依法論科。
三、被告因過失駕車肇事，致告訴人受傷，核其所為，係犯刑法第二百八十四條第一
    項前段之普通過失傷害罪。爰審酌被告前開過失之程度，迄今尚未與告訴人達成
    和解，犯後態度欠佳，及告訴人受傷情形等一切情狀，量處如主文所示之刑，並
    諭知易科罰金之折算標準。又中華民國刑法第四十一條業經立法院於九十年一月
    四日修正，總統於同月十日公布，自該月十二日起施行，而被告所犯為最重本刑
    三年以下有期徒刑之罪，且經本院量處六月以下有期徒刑，依其行為時即修正前
    刑法第四十一條之規定，所宣告之刑本得易科罰金，然其行為後刑法第四十一條
    既經修正，自應依刑法第二條第一項前段，適用裁判時之法律即修正後之刑法第
    四十一條第一項之規定，附此敘明。另被告雖於肇事後委由其妻報警並留在事故
    現場待處理事故之員警到來，然其並未坦承犯行，表示係告訴人自己撞上燈桿云
    云，足認其無接受裁判之意思，而與自首之要件有別，亦附此說明之。
據上論斷，應依刑事訴訟法第二百九十九條第一項前段，刑法第二百八十四條第一項
前段、第四十一條第一項，罰金罰鍰提高標準條例第一條前段、第二條，判決如主文
。
中      華      民      國    九十      年      七      月     十一     日
    臺灣高雄地方法院交通法庭
                                      法  官  卓立婷
右正本證明與原本無異。
如不服本判決，應於判決送達後十日內，向本院提出上訴狀。
                                      書記官    陳家宏
中    華    民    國      九十      年      七      月      十八      日


司法院資訊處製作；財團法人民間司法改革基金會備份。
